最高法院刑事判決　　　　　　　　　　　　　　　九十三年度台上字第三二六八號
　　上　訴　人　甲○○
　　選任辯護人　黃子素律師
右上訴人因違反懲治走私條例案件，不服臺灣高等法院中華民國九十三年三月二十四
日第二審判決（九十二年度上訴字第三四六六號，起訴案號：臺灣板橋地方法院檢察
署九十二年度偵字第一七八五號），提起上訴，本院判決如左：
    主　文
原判決撤銷，發回臺灣高等法院。
　　理　由
本件原判決認定上訴人甲○○係豪群眾國際貿易有限公司經理，明知其在大陸廣東省
深圳地區購得之絨毛玩偶被、收錄音機（ＹＩＡＮ）ＭＬ｜二○五九型、雪蓮檀香皂
、縫紉機（ＳＷＩＮＧ）、ＢＢＣ收音機，二九六型收錄隨身聽、ＮＳＥＴＳ｜九九
八九Ａ收錄隨身聽、小縫紉機等貨物，均係大陸地區產製，屬管制進口物
品，竟基於私運逾公告數額之管制進口大陸地區產製品進入臺灣地區之犯意，在中國
大陸裝櫃，並於民國九十年六月十六日，委由不知情之利東報關行，轉託雅德報關有
限公司報關，經香港進口雜貨一批，而內夾雜前開大陸產製品，計有絨毛玩偶被七百
七十件，收錄音機（ＹＩＡＮ）ＭＬ｜二○五九型二百四十台、雪蓮檀香皂二千一百
六十個、縫紉機（ＳＷＩＮＧ）二百台、ＢＢＣ收音機三百台，二九六型收錄隨身聽
一百八十台、ＮＳＥＴＳ｜九九八九Ａ收錄隨身聽五百二十台、小縫紉機
一百二十八台。於九十年六月二十一日晚六時許，經內政部警政署保安警察第三總隊
第二隊執行貨櫃落地追蹤檢查勤務，在臺北縣三重市○○街六號一樓，開櫃查驗獲知
上情，而該批大陸地區產製品，於緝獲時完稅價格為新台幣（下同）十六萬八千八百
零一元，已逾十萬元之公告管制數額等情，因而維持第一審論處上訴人私運管制物品
進口逾公告數額罪刑（處有期徒刑三月）之判決，駁回上訴人在第二審之上訴，固非
無見。
惟查「送達於住居所、事務所或營業所不獲會晤應受送達人者，得將文書付與有辨別
事理能力之同居人或受僱人」民事訴訟法第一百三十七條第一項著有明文；而此項規
定依刑事訴訟法第六十二條，於刑事訴訟程序在準用之列。又上訴是否違背法律上之
程式及上訴權有無喪失，乃第二審法院應依職權調查之事項，如上訴有不合法之情形
仍逕為實體上之審判者，其判決當然違背法令。而上訴期間為十日，自送達判決後起
算，為刑事訴訟法第三百四十九條前段所明定。本件上訴人因違反懲治走私條例案件
，經第一審法院判決後，於九十二年八月十九日將判決正本送達予上訴人住所之管理
員陳通盛，有送達證書乙紙附卷可按（見第一審卷第三八頁），因上訴人住居於臺北
縣三重市，有在途期間二日可資扣除，如收受送達之管理員陳通盛，係上訴人有辨別
事理能力之受僱人，則其上訴第二審期間，原應至九十二年八月三十一日（星期日）
屆滿，因該期間之末日，適逢星期日，應順延至同年九月一日屆滿，上訴人竟延至同
年九月四日始向第一審法院提出上訴書狀提起第二審上訴（見原審卷第六頁刑事聲明
上訴狀所蓋第一審法院收狀戳記），其上訴顯已逾期，原審就收受第一審判決書送達
之管理人陳通盛，是否係上訴人之受僱人﹖上訴人主張伊於九十二年八月六日出國，
同年九月一日返國云云，是否實在﹖其遲誤上訴期間，是否非因過失﹖上訴人聲明上
訴時曾否併為回復原狀之聲請﹖若未併為回復原狀之聲請，上訴人提起之第二審上訴
是否合法﹖俱未依職權加以調查，即逕為實體之判決，自屬於法有違。上訴意旨雖未
指摘及此，惟此係本院應依職權調查之事項，應認原判決有撤銷發回更審之原因。
據上論結，應依刑事訴訟法第三百九十七條、第四百零一條，判決如主文。
中　　　華　　　民　　　國　　九十三　　年　　　六　　　月　　二十五　　日
                              最高法院刑事第一庭
                                  審判長法官  施　文　仁
                                        法官  林　永　茂
                                        法官  蕭　仰　歸
                                        法官  賴　忠　星
                                        法官  張　祺　祥
      右正本證明與原本無異
                                              書  記  官
中　　　華　　　民　　　國　　九十三　　年　　　七　　　月　　　一　　　日
                                                                      Ｒ
